【裁判字號】    97,簡上,125
【裁判日期】    970822
【裁判案由】    給付票款
【裁判全文】
臺灣臺中地方法院民事判決  97年度簡上字第125號
上  訴  人  丙○○○○○○
訴訟代理人  乙○○
被上訴人    甲○○
上列當事人間請求給付票款事件，上訴人對於中華民國97年4月7
日本院臺中簡易庭97年度中簡字第791號第一審判決提起上訴，
本院於民國97年8月1日辯論終結，判決如下：
    主    文
原判決廢棄。
被上訴人在第一審簡易之訴駁回。
第一、二審訴訟費用新臺幣參仟參佰貳拾伍元由被上訴人負擔。
    事  實  及  理  由
一、被上訴人主張略以：伊執有由上訴人簽發，發票日民國97年
    1 月15日，付款人遠東國際商業銀行文心分行、票號
    BU0000000號、票面金額新台幣（下同）13萬元之支票1紙（
    下稱系爭支票）。系爭支票係伊向上訴人訴訟代理人乙○○
    借用，作為繳納訴外人三商美邦人壽股份有限公司（下稱三
    商美邦人壽公司）保險費之用，而伊確有將同面額款項交予
    乙○○，以存入該支票帳戶內予以提領兌現，詎乙○○並未
    將該款項存入，致系爭支票遭退票。而系爭支票退票後，伊
    乃另繳納同面額款項給三商美邦人壽公司，三商美邦人壽公
    司再將系爭支票交付伊收執。系爭支票屆期經分別於97 年1
    月15日、1月23日、1月31日予以提示後，卻均遭退票，屢經
    催討仍無效果，為此本於票據之法律關係請求上訴人給付票
    款及利息等語。並聲明：上訴人應給付被上訴人13萬元，及
    自97年1月31日起至清償日止，按年息百分之六計算之利息
    。
二、上訴人則以：系爭支票係伊借予其夫即上訴人訴訟代理人乙
    ○○使用，而由乙○○借予被上訴人作為繳納保險費之用，
    再由被上訴人交付同額之款項予乙○○存入支票帳戶兌現，
    然被上訴人並未將款項交付乙○○或上訴人本人。另被上訴
    人與乙○○等人有合夥經營閣樓KTV店生意，而因被上訴人
    讓客人消費簽帳之款項82萬4,122元未收回，必須由被上訴
    人負責清償，但迄今並未處理，故伊始讓系爭支票退票等語
    ，資為抗辯。
三、原審為被上訴人全部勝訴之判決，並依職權宣告假執行。上
    訴人不服，提起本件上訴，補稱：兩造間為系爭支票之直接
    當事人，上訴人既抗辯被上訴人未將系爭支票票面金額交付
    上訴人，被上訴人應就基礎原因關係存在之積極事實，負舉
    證責任等語；並聲明：(1)原判決廢棄，駁回被上訴人第一審
    之訴，(2)第一、二審訴訟費用由被上訴人負擔。被上訴人則
    聲明：(1)上訴駁回，(2)第二審訴訟費用由上訴人負擔。
四、兩造經本院試行整理並簡化爭點，結果如下：
  (一)兩造不爭執事項：
    (1)被上訴人主張其執有由上訴人簽發之系爭支票1紙。
    (2)系爭支票屆期經分別於97年1月15日、23日、31日予以提
      示後，均遭退票。
    (3)系爭支票係被上訴人向上訴人之夫乙○○借用，並由乙○
      ○交付被上訴人，作為被上訴人繳納保險費之用，兩造互
      不認識。
  (二)兩造爭執之事項在於：就系爭支票，上訴人得否以基礎原因
    關係不存在為由，對抗被上訴人？
五、本院之判斷：
  (一)被上訴人主張之上開事實，業據其提出系爭支票及退票理由
    單各1紙附卷為證。上訴人對於其簽發系爭支票交付訴外人
    乙○○，再由乙○○交付被上訴人使用一事，並不爭執，惟
    以前開情辭置辯。本件所應審究者，厥為：(1)被上訴人是否
    已取得系爭支票上之權利，而得據以請求上訴人給付票款？
    (2)上訴人得否以基礎原因關係不存在為由，對抗被上訴人？
  (二)被上訴人雖主張：系爭支票退票後，其已另繳納同面額款項
    給三商美邦人壽公司，三商美邦人壽公司再將系爭支票交付
    被上訴人，為此訴請上訴人給付票款云云。惟按記名支票之
    轉讓，應依背書及交付為之，此觀票據法第144條、第30 條
    第1項之規定自明。次按執票人應以背書之連續，證明其權
    利，票據法第37條第1項前段定有明文；此項規定，依同法
    第144條規定，為支票所準用。
  (三)經查，系爭支票係被上訴人向上訴人訴訟代理人乙○○借用
    ，作為繳納三商美邦人壽公司保險費之用，且上訴人簽發系
    爭支票時，已於受款人欄記明受款人為「三商美邦人壽股份
    有限公司」，此有系爭支票影本附卷可稽。而三商美邦人壽
    公司於系爭支票退票後，未經背書即將系爭支票交付與被上
    訴人，系爭支票之背書既不連續，自難認被上訴人已合法受
    讓該支票上之權利，依票據法第144條準用同法第37條第1項
    規定，被上訴人雖為執票人，但不能以背書之連續，證明其
    權利，自不得對發票人即上訴人請求付款（參照最高法院21
    年上字第2037號判例及76年度台上字第587號判決意旨）。
    至系爭支票背面上「三商美邦人壽股份有限公司」之戳章，
    係該公司提示託收領款時所蓋，並非用以背書之意，併予指
    明。
  (四)綜上所述，上訴人抗辯被上訴人不得行使系爭支票上之權利
    ，自屬可信。被上訴人不能以背書之連續，證明其權利。從
    而，被上訴人本於票據關係，請求上訴人給付票款，為無理
    由，不應准許。原審判命上訴人給付票款13萬元，及自97年
    1月31日起至清償日止，按年息百分之六計算之利息，並依
    職權為假執行之宣告，自有未洽。上訴意旨指摘原判決不當
    ，求予廢棄改判，為有理由，自應由本院予以廢棄改判，如
    主文第二項所示。
  (五)本件事證已臻明確，兩造其餘主張、陳述及所提之證據，經
    審酌後於判決結果無影響，無一一論述之必要；又被上訴人
    既未取得系爭票據權利，是上訴人得否以基礎原因關係對抗
    被上訴人，已無審究之必要，附此敘明。
六、據上論結，本件上訴為有理由，依民事訴訟法第436條之1第
    3項、第450條、第78條，判決如主文。
中    華    民    國    97    年    8    月     22    日
                  民事第四庭    審判長法  官  王  銘
                                      法  官  郭佳瑛
                                      法  官  陳文燦
上正本證明與原本無異。
本件不得上訴。
中    華    民    國    97    年    8    月     22    日
                                      書記官  鄭淑英


司法院資訊處製作；財團法人民間司法改革基金會備份。
